臺灣基隆地方法院民事判決　　　　　　九十二年度重訴字第五九號
　　原　　　告　交通部基隆港務局
　　法定代理人　甲○○
　　訴訟代理人　洪瑞燦律師
　　　　　　　　吳孟玲律師
　　被　　　告　己○○
　　　　　　　　丑○○
　　　　　　　　乙○○
　　　　　　　　壬○○
　　　　　　　　戊○○
　　　　　　　　丙○○○
　　　　　　　　寅○○
　　　　　　　　庚○○
　　　　　　　　癸○○
　　　　　　　　辛○○○
　　　　　　　　子○○
　　　　　　　　丁○○○
右當事人間請求拆屋還地等事件，本院於中華民國九十三年五月十八日辯論終結，茲
判決如左：
    主      文
被告己○○應將坐落基隆市○○區○○段一一○地號土地上如附圖Ｂ２９所示之地上
物（即門牌為基隆市○○區○○街一三七巷十四號房屋，面積五九．三平方公尺）拆
除後，將基地返還原告，並給付原告新臺幣貳拾萬貳仟參佰陸拾壹元及自民國九十二
年十一月一日起至返還基地日止按月以新臺幣參仟參佰柒拾參元計算之損害金。
被告丑○○、乙○○應將坐落基隆市○○區○○段一一○地號土地上如附圖Ｂ１７所
示之地上物（即門牌為基隆市○○區○○街一三七巷二二號房屋，面積五五．九○平
方公尺）拆除後，將基地返還原告，並各給付原告新臺幣玖萬伍仟參佰柒拾玖元及自
民國九十二年十一月一日起至返還基地日止按月以新臺幣壹仟伍佰捌拾玖元計算之損
害金。
被告曾雲霞應將坐落基隆市○○區○○段一一○地號土地上如附圖Ｂ１８所示之地上
物（即門牌為基隆市○○區○○街一三七巷二四號房屋，面積五九．六平方公尺）拆
除後，將基地返還原告，並給付原告新臺幣貳拾萬參仟參佰捌拾伍元及自民國九十二
年十一月一日起至返還基地日止按月以新臺幣參仟參佰玖拾元計算之損害金。
被告戊○○應將坐落基隆市○○區○○段一一○地號土地上如附圖Ｂ１９所示之地上
物（即門牌為基隆市○○區○○街一三七巷二六號房屋，面積六十一平方公尺）拆除
後，將基地返還原告，並給付原告新臺幣貳拾萬捌仟壹佰陸拾參元及自民國九十二年
十一月一日起至返還基地日止按月以新臺幣參仟肆佰陸拾玖元計算之損害金。
被告丙○○○應將坐落基隆市○○區○○段一一○地號土地上如附圖Ｂ２０所示之地
上物（即門牌為基隆市○○區○○街一三七巷二八號房屋，面積三十八平方公尺）拆
除後，將基地返還原告，並給付原告新臺幣壹拾貳萬玖仟陸佰柒拾伍元及自民國九十
二年十一月一日起至返還基地日止按月以新臺幣貳仟壹佰陸拾壹元計算之損害金。
被告寅○○應將坐落基隆市○○區○○段一一○地號土地上如附圖Ｂ２１所示之地上
物（即門牌為基隆市○○區○○街一三七巷二八之一號房屋，面積二五．六○平方公
尺）拆除後，將基地返還原告，並給付原告新臺幣參萬零伍佰柒拾陸元及自民國九十
二年十一月一日起至返還基地日止按月以新臺幣壹仟肆佰伍拾陸元計算之損害金。
被告庚○○應將坐落基隆市○○區○○段一一○地號土地上如附圖Ｂ２４所示之地上
物（即門牌為基隆市○○區○○街一三七巷三十號房屋，面積四十五平方公尺）拆除
後，將基地返還原告，並給付原告新臺幣壹拾伍萬參仟伍佰陸拾參元及自民國九十二
年十一月一日起至返還基地日止按月以新臺幣貳仟伍佰伍拾玖元計算之損害金。
被告癸○○應將坐落基隆市○○區○○段一一○地號土地上如附圖Ｂ２５所示之地上
物（即門牌為基隆市○○區○○街一三七巷三二號房屋，面積三五．一平方公尺）拆
除後，將基地返還原告，並給付原告新臺幣壹拾壹萬玖仟柒佰柒拾玖元及自民國九十
二年十一月一日起至返還基地日止按月以新臺幣壹仟玖佰玖拾陸元計算之損害金。
被告辛○○○應將坐落基隆市○○區○○段一一○地號土地上如附圖Ｂ２６所示之地
上物（即門牌為基隆市○○區○○街一三七巷三四號房屋，面積五三．五平方公尺）
拆除後，將基地返還原告，並給付原告新臺幣壹拾捌萬貳仟伍佰陸拾玖元及自民國九
十二年十一月一日起至返還基地日止按月以新臺幣參仟零肆拾參元計算之損害金。
被告子○○應將坐落基隆市○○區○○段一一○地號土地上如附圖Ｂ２７所示之地上
物（即門牌為基隆市○○區○○街一三七巷三六號房屋，面積六八．八平方公尺）拆
除後，將基地返還原告，並給付原告新臺幣貳拾參萬肆仟柒佰捌拾元及自民國九十二
年十一月一日起至返還基地日止按月以新臺幣參仟玖佰壹拾參元計算之損害金。
被告丁○○○應將坐落基隆市○○區○○段一一○地號土地上如附圖Ｂ２８所示之地
上物（即門牌為基隆市○○區○○街一三七巷三八號房屋，面積五九．八平方公尺）
拆除後，將基地返還原告，並給付原告新臺幣貳拾萬肆仟零陸拾捌元及自民國九十二
年十一月一日起至返還基地日止按月以新台幣參仟肆佰零壹元算之損害金。
訴訟費用由被告己○○負擔百分之十；丑○○、乙○○各負擔百分之五；曾雲霞負擔
百分之十一；戊○○負擔百分之十一；丙○○○負擔百分之七；寅○○負擔百分之五
；庚○○負擔百分之八；癸○○負擔百分之六；辛○○○負擔百分之九；子○○負擔
百分之十二；丁○○○負擔百分之十一。
本判決於原告以新臺幣參拾貳萬伍仟元為被告己○○、以新臺幣貳拾柒萬肆仟元為被
告丑○○及乙○○、以新臺幣參拾貳萬陸仟元被告曾雲霞、以新臺幣參拾參萬肆仟元
為被告戊○○、以新臺幣貳拾萬捌仟元為被告丙○○○、以新臺幣壹拾貳萬元為被告
寅○○、以新臺幣貳拾肆萬陸仟元為被告庚○○、以新臺幣壹拾玖萬貳仟元為被告癸○○、以新臺幣貳拾玖萬參仟元為被告辛○○○、以新臺幣參拾柒萬陸仟元為被告子
○○、以新臺幣參拾貳萬柒仟元為被告丁○○○供擔保後，各得為假執行。
    事      實
甲、原告方面：
壹、聲明：
一、如主文第一項至第十一項所示。
二、訴訟費用由被告負擔。
三、原告願供擔保，請准宣告假執行（即為以預供擔保為條件之假執行宣告）。
貳、陳述：
一、基隆市○○區○○段第一一○地號土地（下稱系爭土地）係國有，交由原告管理
    ，有土地登記謄本可證。被告等人並無任何權源，在系爭土地上營造建物使用，
    其詳細之位置及面積，如附圖及附表所示。又經本院實地履勘及囑託基隆市安樂
    地政事務所測量後，已釐清全部佔用戶共十一戶，其位置如附圖所示，另面積及
    位置並有原告違章建築調查資料卡所附房屋實測平面圖可稽。
二、按「所有人對於無權占有或侵奪其所有物者，得請求返還之；對於妨害其所有權
    者，得請求其除去之。」民法第七百六十七條定有明文。系爭土地既屬國有，並
    由原告管理，故原告本於所有權之行使，自得訴請排除被告等人之侵害，請求被
    告等人拆除地上建物後，將土地返還原告。
三、次按「無法律上之原因而受利益，致他人受損害者，應返還其利益。」民法第一
    百七十九條定有明文。又「：：：無權占有他人土地，可獲得相當租金之利益，
    為社會通常之觀念，：：：。」亦為最高法院六十一年度臺上字第一六九五號判
    例所明示。被告等人無權占有系爭土地，受有相當於租金之利益，致原告受有相
    當於租金之損害，原告自得請求被告等人返還最近五年因無權占有系爭土地所受
    之利益。
四、依土地法第一百零五條準用同法第九十七條之規定及最高法院四十九年度臺上字
    第一二三○號判例所示，原告可請求不超過申報地價年息百分之十之損害賠償金
    額。現原告依一般國有土地出租之計算標準，即土地之申報地價乘以年息之百分
    之五點二五，計算被告等人應付之土地使用補償金，並追溯起訴前五年應付之金
    額。合計本件原告所請求之損害賠償金額及土地價額為一千零八十四萬七千六百
    八十三元（詳細計算式如附表所示）。
五、又附圖編號Ｂ１７，面積五十五點九平方公尺之地上建物（即門牌號碼：基隆市
    ○○街一三七巷二二號房屋）為被告丑○○、乙○○所共有，依民法第八百十七
    條第二項規定，各共有人應有部分不明者，推定其為均等，及同法第八百二十二
    條第一項規定，共有物之負擔，由各共有人按其應有部分分擔之，故被告丑○○
    、乙○○即應依其應有部分分擔賠償金（詳見土地使用補償金計算表）。
六、綜上，被告等人佔用原告所經管之國有土地甚為明確，請判決如訴之聲明所示，
    以維權益。
參、證據：
一、提出下列文件：
    (一)系爭土地之登記謄本一件。
    (二)最高法院六十一年度臺上字第一六九五號判例要旨一件。
    (三)最高法院四十九年度臺上字第一二三○號判例要旨一件。
    (四)系爭土地之地籍圖謄本一件。
    (五)被告占用系爭土地之位置圖一份。
    (六)交通部基隆港務局違章建築調查資料卡影本十一紙。
    (七)附表：土地使用補償金計算式一份。
二、聲請本院勘驗系爭土地遭被告占用之實際情形。
乙、被告方面：
壹、陳傳財部分：
    被告陳傳財未於最後言詞辯論期日到場，惟前曾到場為聲明及陳述如後：
一、聲明：
    (一)駁回原告之訴及假執行之聲請。
    (二)訴訟費用由原告負擔。
二、陳述：
    (一)土地丈量應有問題，渠不知五十幾平方公尺如何測得？渠所有之基隆市○○
        區○○街一三七巷十四號房屋（坐落位置如附圖Ｂ２９）共十二坪餘，不可
        能占用五十幾平方公尺。
    (二)渠所有之基隆市○○區○○街一三七巷十四號房屋確有占用部分系爭土地無
        訛，渠亦確實無權占用系爭土地；渠願向原告承租，不願拆屋還地。
貳、壬○○部分：
    被告壬○○未於最後言詞辯論期日到場，惟前曾到場為聲明及陳述如後：
一、聲明：
    (一)駁回原告之訴及假執行之聲請。
    (二)訴訟費用由原告負擔。
二、陳述：
    (一)系爭土地確為國有，基隆市○○區○○街一三七巷二四號房屋（坐落位置如
        附圖Ｂ１８）亦確為伊所有。伊係於三年前始向他人買受前開房屋，以前並
        非住在該處；伊購買該屋時，確實僅購買房屋，而未購買基地。伊以為該屋
        已建築多年，應有權使用系爭土地。
    (二)如伊所有之前開房屋不得使用系爭土地，為何五十餘年前要讓人建築房屋？
        且原告並無使用系爭土地，為何幾十年前不訴請拆屋還地，現今才訴請拆屋
        還地？如原告今需使用系爭土地，伊願拆屋還地。
參、戊○○部分：
    被告戊○○未於最後言詞辯論期日到場，惟前曾到場為聲明及陳述如後：
一、聲明：
　　(一)駁回原告之訴及假執行之聲請。
    (二)訴訟費用由原告負擔。
二、陳述：
　　系爭土地確為國有，基隆市○○區○○街一三七巷二六號房屋（坐落位置如附圖
    Ｂ１９）亦確為伊所有。又伊確無使用系爭土地之權利。
肆、丙○○○部分：
    被告丙○○○未於最後言詞辯論期日到場，惟前曾到場為聲明及陳述如後：
一、聲明：
　　(一)駁回原告之訴及假執行之聲請。
    (二)訴訟費用由原告負擔。
二、陳述：
　　系爭土地確為國有，基隆市○○區○○街一三七巷二八號房屋（坐落位置如附圖
    Ｂ２０）亦確為伊所有。又伊確無使用系爭土地之權利；如原告欲拆除伊所有之
    上開屋，就讓原告拆。
伍、辛○○○部分：
    被告辛○○○未於最後言詞辯論期日到場，惟前曾到場為聲明及陳述如後：
一、聲明：
　　(一)駁回原告之訴及假執行之聲請。
    (二)訴訟費用由原告負擔。
二、陳述：
　　系爭土地確為國有，基隆市○○區○○街一三七巷三四號房屋（坐落位置如附圖
    Ｂ２６）亦確為伊所有。又伊確無使用系爭土地之權利；希望原告能讓伊分期支
    付使用土地補償金。
陸、其餘被告部分：
    其餘被告均經合法通知，均未於言詞辯論期日到場，亦均未提出書狀為任何聲明
    或陳述。
    理      由
一、本件被告陳傳財、壬○○、戊○○、丙○○○、辛○○○未於最後言詞辯論期日
    到場，其餘被告則始終未於言詞辯論期日到場，惟均無民事訴訟法第三百八十六
    條所列之各種情形，爰准原告聲請，由其一造辯論而為判決，先予敘明。
二、原告主張：系爭土地為國有，由原告管理等事實，業據提出系爭土地之登記謄本
    及地籍圖謄本各一件為證，經核屬實，原告此部分之主張自堪信為真實。又主張
    ：被告等人無權占用系爭土地之一部分，其詳細之位置及面積如附圖及附表所示
    等事實，亦據提出被告占用系爭土地之位置圖一份及交通部基隆港務局違章建築
    調查資料卡影本十一紙為證，並經本院勘驗現場屬實，且為到場之被告所自認或
    不爭，原告此部分之主張同堪信為真實。
三、按「所有人對於無權占有或侵奪其所有物者，得請求返還之；對於妨害其所有權
    者，得請求其除去之。」民法第七百六十七條定有明文。系爭土地既為國有，由
    原告管理，而被告等人無權占用其中之一部分，詳細之位置及面積如附圖及附表
    所示，如前所述，從而原告訴請被告等人將占用系爭土地之地上物拆除後，將基
    地返還原告，依上開規定，自屬正當，應予准許。
四、次按「無法律上之原因而受利益，致他人受損害者，應返還其利益。」民法第一
    百七十九條亦定有明文。又「無權占有他人土地，可獲得相當租金之利益，為社
    會通常之觀念。」（參見最高法院六十一年度臺上字第一六九五號判例）。被告
    等人無權占有系爭土地，受有相當於租金之利益，致原告受有相當於租金之損害
    ，從而原告請求被告等人返還最近五年因無權占有系爭土地所受之利益，依上開
    規定，亦屬正當，而應予准許。至其金額，原告主張應如附表所示，經核亦屬相
    當，得全數准許。其中如附圖Ｂ１７之地上物（即門牌為基隆市○○區○○街一
    三七巷二二號房屋，面積五五．九平方公尺）為被告丑○○、乙○○二人所共有
    ，應有部分不明，依民法第八百十七條第二項：「各共有人應有部分不明者，推
    定其為均等。」及同法第八百二十二條第一項：「共有物之負擔，應由各共有人
    按其應有部分分擔之。」之規定，被告丑○○、乙○○應依其應有部分（即各二
    分之一）分擔相當於租金之損害金，併予敘明。
五、原告陳明願供擔保，聲請宣告假執行，經核亦無不合，爰分別酌定相當之擔保金
    額一併准許之。
六、據上論結，本件原告之訴為有理由，依民事訴訟法第三百八十五條第一項前段、
    第八十五條第一項、第七十八條、第三百九十條第二項，判決如主文。
中　　　華　　　民　　　國　　九十三　　年　　　六　　　月　　  一  　　日
                                  民事庭法　　　官　林  金  發
右為正本，係照原本作成。
如不服本判決，應於本判決送達後二十日內向本院提出上訴狀（並附繕本）及繳納上
訴裁判費，上訴於臺灣高等法院。
中　　　華　　　民　　　國　　九十三　　年　　　六　　　月　　  一  　　日
                                        法院書記官　溫  麗  燕
